臺灣臺中地方法院刑事判決　　　　　　　99年度訴字第1478號
公　訴　人　臺灣臺中地方法院檢察署檢察官
被　　　告　張榮祥
指定辯護人　本院公設辯護人賴忠杰
上列被告因強盜案件，經檢察官提起公訴（99年度偵字第2902號
），本院判決如下：
    主  文
張榮祥意圖為自己不法之所有，攜帶兇器，以強暴至使不能抗拒
，而取他人之物，處有期徒刑柒年肆月。扣案之電擊棒壹支、鴨
舌帽壹頂及口罩壹個均沒收。
    事  實
一、張榮祥於民國99年1月20日凌晨3時20分許，駕駛車牌號碼NR
    -6557號自小客車，行經臺中市○○區○○路與甘肅路口時
    ，見張妙瓔肩背皮包、獨自一人沿漢口路由河南路往西屯路
    方向步行，認當時往來人車稀少有機可乘，竟基於意圖為自
    己不法所有之犯意，於張妙瓔步行進入漢口路與西屯路交岔
    路口右轉進入西屯路往文心路方向、逆向步行於西屯路上時
    ，先駕車在對向以低速行駛尾隨張妙瓔以觀察其行進方向後
    ，再加速超越張妙瓔駛至臺中市○○區○○路2 段處，將大
    燈關閉停在對向觀望數分鐘，再於張妙瓔步行超越張榮祥停
    車位置後，張榮祥再度開啟大燈駕車以低速行駛尾隨張妙瓔
    。嗣於同日凌晨3 時27分許，張榮祥見張妙瓔步行至臺中市
    ○○區○○路2 段67號騎樓前( 即臺中市○○區○○路與甘
    州五街口) 時，認人車稀少機不可失，將車左轉駛入甘州五
    街騎樓停放，旋頭戴鴨舌帽、口罩，持原置於右後座、客觀
    上足以對人之生命、身體構成威脅，可供兇器使用之電擊棒
    1 支下車，並於接近張妙瓔後方時，持電擊棒電擊張妙瓔背
    部，致張妙瓔全身疼痛及酸麻，右協肋部（背部）受有3x5x
    0. 5公分之傷害及右臀區（背部）受有2x2x0.5 公分之傷害
    ，以此強暴方式至使張妙瓔不能抗拒，所側背之皮包( 內有
    價值約新臺幣2,000 元之HYUNDAI 牌行動電話1 支、現金
    3,00 0元及價值約5,000 元之戒指1 枚等物）亦因而鬆脫掉
    落地上，張妙瓔因遭電擊而高聲尖叫，張榮祥唯恐事跡敗露
    ，除持電擊棒予以電擊外，再以手勒住張妙瓔頸部，致張妙
    瓔頸部處受有1x5x0.5 公分之傷害，續以此強暴方式至使張
    妙瓔不能抗拒，張妙瓔見情況危急而佯裝遭電擊暈眩倒地，
    張榮祥見狀自後方以手欲將張妙瓔拖上車，惟張妙瓔趁機掙
    脫逃離現場，張榮祥隨即趁張妙瓔不能抗拒之際取走張妙瓔
    前因電擊掉落地上之皮包，駕車往重慶路方向逃離現場，嗣
    張妙瓔逃離現場返家後，察覺身上受有頸部有勒痕及背部疼
    痛等傷害，隨即報警並就醫，經警調閱監視器畫面，循線於
    98年1 月21日凌晨1 時許，在臺中市○○區○○路113 巷
    132 號拘提張榮祥，並於上開自小客車內扣得張妙瓔所有
    HYUNDAI 牌行動電話1 支( 已發還張妙瓔) 及張榮祥所有電
    擊棒1 支；復於99年1 月21日上午7 時55分許，在臺中市○
    區○○街19 1巷6 號停車場內張榮祥駕駛之車牌號碼971-LL
    號營業大客車扣得口罩1 個，繼於同日上午8 時36分許，在
    張榮祥之住處內扣得鴨舌帽1 頂。
二、案經臺中市警察局第六分局報請臺灣臺中地方法院檢察署檢
    察官偵查起訴。
    理  由
一、證據能力部分：
(一)、按被告以外之人於審判外之言詞或書面陳述，除法律有規定
    者外，不得作為證據，刑事訴訟法第159 條第1 項定有明文
    。本件證人即被害人張妙瓔於警詢之陳述，為被告以外之人
    於審判外之言詞陳述，屬傳聞證據。被告之辯護人於本院既
    已爭執上開證人警詢陳述之證據能力，且核無同法第159 條
    之1 至第159 條之5 傳聞法則例外情形，證人即被害人張妙
    瓔於警詢之陳述應無證據能力。
(二)、次按被告以外之人於偵查中向檢察官所為之陳述，除顯有不
    可信之情況者外，得為證據，刑事訴訟法第159 條之1 第2
    項定有明文。證人即被害人張妙瓔及證人洪慶祥、梁宏愷於
    偵查中向檢察官所為之陳述，經檢察官命具結以證人身分據
    實陳述，已有偽證罪處罰足供擔保，且無顯不可信之情況，
    復經被告及指定辯護人於本院準備程序中表明同意作為證據
    ，揆諸前揭說明，自有證據能力。
(三)、再按被告以外之人於審判外之言詞或書面陳述，除法律有規
    定者外，不得作為證據，刑事訴訟法第159 條第1 項定有明
    文；同法第159 條之5 規定被告以外之人，於審判外之陳述
    ，雖不符前四條（指第159 條之1 至第159 條之4 ）之規定
    ，而經當事人於審判程序同意作為證據，法院審酌該言詞陳
    述或書面陳述作成時之情況，認為適當者亦得為證據。而所
    謂「審酌該陳述作成時之情況，認為適當」者，係指依各該
    審判外供述證據製作當時之過程、內容、功能等情況，是否
    具備合法可信之適當性保障，加以綜合判斷而言（詳最高法
    院94年度台上字第3277號判決意旨、第5830號判決意旨）。
    本判決其他下列所引用之各該被告以外之人於審判外之陳述
    （包含書面陳述），雖屬傳聞證據，惟被告及指定辯護人、
    檢察官於本院審判期日中均表示同意作為證據而不予爭執（
    詳本院99年6 月29日準備程序筆錄），本院審酌結果，認上
    開證據資料製作時之過程、內容、功能等情況，尚無違法不
    當及證明力明顯過低之瑕疵，綜合判斷認為以之作為證據應
    屬適當，自均有證據能力。
二、認定犯罪事實之證據及理由：
    訊據被告張榮祥固不否認曾著口罩、鴨舌帽並持電擊棒下車
    與告訴人張妙瓔拉扯及持有告訴人所有行動電話之事實，惟
    矢口否認有何加重強盜犯行，辯稱：當時因酒後駕駛汽車，
    期間發現警車在附近巡邏，始將車停在漢口路與甘肅路口等
    待警車通過，後發現張妙瓔於吸毒後行經伊所有汽車旁，以
    腳踹車門並以三字經辱罵伊，因張妙瓔不理會伊質問，始駕
    車尾隨張妙瓔後方繼續質問張妙瓔，但張妙瓔未予理會且一
    直辱罵伊，伊始將車右轉進入甘州六街巷弄，再由甘肅路轉
    回西屯路繼續跟隨張妙瓔，於張妙瓔行至甘州五街巷口時，
    伊亦停車於該處並持電擊棒下車欲嚇阻張妙瓔，惟張妙瓔出
    手搶電擊棒，拉扯之間伊誤觸電擊棒開關致電擊張妙瓔，嗣
    後張妙瓔因受電擊倒地時，伊曾出手欲扶起張妙瓔，惟張妙
    瓔隨即尖叫離開現場，並未以電擊棒電擊張妙瓔背部或以手
    掐張妙瓔脖子或強拉張妙瓔上車，伊於張妙瓔離開後，拾起
    掉落地上之電擊棒關上右後車門即駕車離開現場，於行駛至
    旱溪附近，因下車上廁所時始發現右後車門夾有張妙瓔之皮
    包，伊取出皮包內手機，將皮包丟棄，皮包內並無其他財物
    ，伊僅為獲公司拾物不眛之表揚始將手機留下，況當時伊係
    巨業客運司機，有正當職業及收入，不致為區區數千元而對
    夜歸女子犯罪，並無強盜張妙瓔財物，亦未勒住張妙瓔或強
    拉張妙瓔上車云云。惟查：
(一)、被告上開持電擊棒強盜告訴人張妙瓔皮包之加重強盜犯行，
    業據告訴人於偵查中及本院審理中到庭指述綦詳，並有監視
    器畫面翻拍照片、贓物認領保管單、台中市○○區○段
    Google 地 圖、車牌號碼NR-6557 車籍查詢－基本資料詳細
    畫面、Taiwan Map台灣電子地圖服務網、臺中市○○區○○
    路與西屯路口警局監視系統現場示意圖、台中市消防局救護
    紀錄表、中國醫藥大學附設醫院急診護理病歷及扣案之電擊
    棒、鴨舌帽、口罩可資佐證，告訴人所指被告上開加重強盜
    之犯行，應非虛捏。
(二)、被告雖辯稱：因告訴人以腳踹其停於路旁之汽車車門，並出
    言辱罵，始駕車尾隨要與告訴人理論云云。惟依警員取自監
    視錄影器所翻拍之相片所示，被告於告訴人步行轉入西屯路
    2 段口，即駕車以低速在後尾隨，並先繞往青海路與漢口路
    交岔口，沿漢口路由青海路往西屯路2 段方向行駛，於漢口
    路與西屯路2 段交岔路口時左轉進入西屯路2 段，於行駛西
    屯路2 段後再左轉進入漢口路27巷，並再駛回漢口路與西屯
    路2 段後，將汽車停在西屯路與寧夏七街口順向之西屯路上
    ，關閉大燈但人未下車，待逆向步行於西屯路之告訴人超越
    被告停車位置後，被告未開啟大燈但啟動汽車向前繼續低速
    行駛，於行經西屯路與漢口路27巷口時，被告突將大燈開啟
    並慢速前駛，待告訴人行至西屯路2 段67號前時，被告所駕
    駛之汽車行至西屯路2 段與甘州五街口，被告踩煞車後將汽
    車向左駛入西屯路2 段67號與甘州五街之騎樓（參照臺中市
    警察局第六分局刑案偵查卷宗第20頁至第23頁之翻拍相片及
    職務報告及臺灣臺中地方法院檢察署99年度偵字第2902號卷
    第43頁至第48頁之行駛路線圖及翻拍相片），由被告駕車行
    駛之路線所示，被告係先環繞西屯路2 段、漢口路27巷及漢
    口路行駛，徵諸被告係駕駛汽車，其速度當較酒後步行之告
    訴人為快，如被告果係因告訴人以腳踹其汽車門而欲攔下告
    訴人理論，豈有駕車繞圈而不逕將告訴人攔下或逕行報警到
    場處理，且於停車等待告訴人步行經過後再度開車尾隨之理
    ，被告所辯係為攔下告訴人與告訴人理論始駕車尾隨顯與事
    實不符，未堪採信。再查，當時西屯路上雖因凌晨3 時許而
    行經之人車不多，惟偶亦有機車及汽車行經，被告一再繞行
    西屯路，找尋人車稀少之適當時機再下手強盜告訴人，亦與
    經驗法則無違。
(三)、被告另辯稱：因告訴人步行經過其汽車時以腳踹車門，始駕
    車尾隨欲攔下告訴人理論，警員偵辦時並未察看車門是否有
    被踹痕跡云云。惟告訴人於偵查及本院審理中均一致否認有
    踹被告所有汽車車門，且證人洪慶祥即臺中市警察局第六分
    局承辦警員於偵查中亦到場結證稱：「（問: 你們當時調閱
    路口監視器，有無辦法辨識被告曾把車子停在漢口路與西屯
    路口，被害人曾經去踹被告車子的情形? ）看不到這個畫面
    」；「（問: 你們製作被告筆錄時，被告當時是否有跟你們
    反應說因為被害人在漢口路與西屯路口踹他的車門，他才尾
    隨被害人? ）他有講，但是我們當天有去看被告的車子，沒
    有被踹的痕跡」等語，核與告訴人陳述情節相符，足見被告
    所辯非屬實在。況被告認因車門被告訴人踹始尾隨上前理論
    為本件強盜案發生之重要緣由，即便承辦警員未察看，被告
    仍可自行拍照保留跡證作為日後有利於己之證據，被告事後
    捨此未為，亦與經驗法則相悖，難採為有利被告之認定。
(四)、被告又辯稱：持電擊棒下車係欲嚇阻告訴人，後因告訴人拉
    扯電擊棒始誤觸電擊棒而啟動電源，於告訴人因電擊後倒地
    時，其欲上前扶起告訴人，惟告訴人即尖叫離開現場，並未
    以電擊告訴人背部或以手掐告訴人脖子或強拉告訴人上車云
    云。惟查，經本院依職權調閱台中市消防局救護紀錄表、中
    國醫藥大學附設醫院急診護理病歷所示（參照本院卷第42頁
    至第47頁），告訴人於臺中市消防局救護車將其送醫時，即
    已向救護之消防員主訴因電擊棒電擊而受傷，感覺受傷部位
    在背部，脖子處亦有抓傷，嗣後送至中國醫藥大學附設醫院
    急診檢傷時，亦檢出頸部處有1x5x0.5 公分，右協肋部（背
    部）有3x 5x0. 5 公分及右臀區（背部）2x2x0.5 公分之傷
    ，此有上開救護紀錄表及急診護理病歷可佐，徵諸告訴人受
    傷位置係背部右協肋部及右臀區，並非在雙手手掌處，足見
    被告所稱係告訴人拉扯電擊棒時誤觸開關始遭電擊，並未電
    擊告訴人背部及未掐告訴人脖子等辯詞，顯與事實不符，未
    足採信，告訴人之指述顯非子虛。
(五)、被告復辯稱：於告訴人離開後，拾起掉落地上之電擊棒關上
    右後車門駕車離開現場，於行駛至旱溪附近，因下車上廁所
    時始發現右後車門夾有告訴人之皮包，於取出皮包內手機後
    ，將皮包丟棄，皮包內並無其他財物，留下告訴人之手機僅
    為獲公司拾物不眛之表揚云云。惟查，告訴人之皮包係因遭
    被告持電擊棒電擊始地掉落地上，告訴人於逃離現場後，在
    住處1 樓通往2 樓之樓梯間窗戶目擊被告將掉落地上之皮包
    取走後駕車離去，此業據告訴人於偵查及本院審理時證述明
    確，且告訴人於偵查中指述皮包係側背型的包包，帶子長約
    15公分（參照同上偵卷第52頁），尚不及汽車車門開啟時之
    最低高度，告訴人之皮包斷無遭汽車車門夾住而拖行之可能
    ，況被告亦自承於離開現場時曾將右後車門關上始駕車離去
    ，果告訴人之皮包於被告關閉右後車門時遭夾住，被告豈有
    視而未見，復於事後發現皮包時，未送交警察機關招領之理
    ，足認被告上開所辯顯為事後卸責之詞，不足採信。
(六)、綜上所述，被告及指定辯護人上開辯解，均為事後卸責之詞
    ，不足採信，此外，並有員警職務報告書1 份、贓物認領保
    管單1 紙、監視器畫面對照圖1 份( 含路口監視器畫面翻拍
    照片11張) 、刑案蒐證照片9 張、車籍查詢基本資料詳細畫
    面1 紙、告訴人張妙瓔受傷相片2 張、告訴人手機序號翻拍
    相片1 張、路線圖1 份( 含路線圖之蒐證照片18張) 及扣案
    之電擊棒1 支、鴨舌帽1 頂、口罩1 個可資佐證，本件事證
    明確，被告於上開時、地所為加重強盜犯行，堪予認定，應
    予論罪科刑。
三、論罪科刑之理由：
(一)、按刑法第328 條第1 項規定：「意圖為自己或第三人不法之
    所有，以強暴、脅迫、藥劑、催眠術或他法，至使不能抗拒
    而取他人之物或使其交付者，為強盜罪，處……」，是至使
    被害人不能抗拒為強盜罪構成要件之一。上述強盜罪之行為
    態樣包含「強暴」與「脅迫」。所謂「強暴」，係謂直接或
    間接對於人之身體施以暴力，以壓制被害人之抗拒之狀態而
    言；「脅迫」則係指行為人以威嚇加之於被害人，使其精神
    上萌生恐懼之心理，以達到至使不能抗拒之程度。如「以西
    瓜刀架在屋內之人頸部」，係對被害人身體施以暴力，固屬
    「強暴」，另「以揮舞西瓜刀（或敲打桌子方式）威嚇在場
    之人」，則係以威嚇之方法使被害人心理上產生恐懼，應屬
    「威脅」之範圍（最高法院94年度臺上字第7041號判決意旨
    參照）。本件被告持電擊棒電擊告訴人背部，並以手勒住告
    訴人頸部，致告訴人所有皮包掉落地上，而後取走告訴人之
    皮包，依上開最高法院判決意旨所示，被告之行為態樣應屬
    「強暴」甚明。
(二)、次按強盜罪所施用之強暴、脅迫手段，袛須足以壓抑被害人
    之抗拒，使其喪失意思自由為己足，縱令被害人無實際抗拒
    行為，仍於強盜罪之成立，不生影響（最高法院86年度臺上
    字第4503號判決意旨參照），本件被告持電擊棒電擊告訴人
    ，並以手掐告訴人頸部，致告訴人所有皮包掉落地上，被告
    所實施強暴手段之強度於客觀上已足以壓抑告訴人之抗拒，
    使告訴人喪失意思自由，至使告訴人不能抗拒殊為明顯。
(三)、再按刑法第321 條第1 項第3 款之攜帶兇器竊盜罪，係以行
    為人攜帶兇器竊盜為其加重條件，此所謂兇器，其種類並無
    限制，凡客觀上足對人之生命、身體、安全構成威脅，具有
    危險性之兇器均屬之，且祇須行竊時攜帶此種具有危險性之
    兇器為已足，並不以攜帶之初有行兇之意圖為必要（最高法
    院79年臺上字第5253號判例意旨參照）。查被告強盜時持以
    電擊告訴人所用之電擊棒，可釋放電力，足以短暫麻痺人體
    之神經系統，甚至造成告訴人受有傷害，足見該電擊棒屬足
    以殺傷人生命、身體之器械，顯為具有危險性之兇器。核被
    告所為，係犯刑法第330 條第1 項之攜帶兇器強盜罪。又被
    告強盜告訴人之皮包時，持電擊棒電擊告訴人之背部致告訴
    人受傷，係其實施強暴手段之當然結果，不另論傷害罪。爰
    審酌被告前分別因違反森林法及槍砲彈藥刀械管制條例案件
    經法院判處有期徒刑6 月、4 月確定（均不構成累犯），有
    臺灣高等法院被告前案紀錄表1件在卷足憑，素行尚非良好，
    於深夜在外尾隨夜歸女子，因一時貪念而持電擊棒強盜告訴
    人財物，其犯行對被害人所造成之恐懼及對社會治安之危害
    匪淺，犯後飾詞否認犯行，態度不佳，雖已與告訴人於本院
    達成賠償告訴人150,000元之調解，惟迄今僅給付第1期款
    40,000元後即未再給付，及犯罪所得財物價值約1萬餘元非
    鉅，兼衡其犯罪動機、目的、手段等一切情狀，量處如主文
    所示之刑，以資懲儆。
四、扣案之電擊棒1 支、鴨舌帽1 頂及口罩1 個，係被告所有且
    供犯強盜罪所用之物，業據被告供承在卷，應依刑法第38條
    第1 項第2 款規定宣告沒收。
據上論斷，應依刑事訴訟法第299 條第1 項前段，刑法第330 條
第1 項、第38條第1 項第2 款，判決如主文。
本案經檢察官葉芳如到庭執行職務。
中    華    民    國    100   年    1     月    12    日
                  刑事第六庭  審判長法  官  鍾堯航
                                    法  官  郭德進
                                    法  官  李立傑
以上正本證明與原本無異。
如不服本判決應於收受送達後10日內向本院提出上訴書狀，並應
敘述具體理由；其未敘述上訴理由者，應於上訴期間屆滿後20日
內向本院補提理由書（均須按他造當事人之人數附繕本）「切勿
逕送上級法院」。
告訴人或被害人如對於本判決不服者，應具備理由請求檢察官上
訴，其上訴期間之計算係以檢察官收受判決正本之日期為準。
                                    書記官  陳怡臻
中    華    民    國    100   年    1     月    12    日
附錄：
中華民國刑法第330條
（加重強盜罪）
犯強盜罪而有第321 條第1 項各款情形之一者，處7 年以上有期
徒刑。
前項之未遂犯罰之。